【裁判字號】    97,交聲,1356
【裁判日期】    970624
【裁判案由】    交管條例聲異
【裁判全文】
臺灣板橋地方法院交通事件裁定        97年度交聲字第1356號
原處分機關  交通部公路總局臺北區監理所板橋監理站
異  議  人
即受處分人  甲○○
上列異議人因違反道路交通管理處罰條例案件，對於交通部公路
總局臺北區監理所板橋監理站民國97年5 月29日板監裁字裁41-A
EU327117號所為之裁決處分（原舉發案號：臺北市政府警察局95
年7 月26日北市警交字第AEU327117 號），聲明異議，本院裁定
如下：
    主  文
異議駁回。
    理  由
一、原處分意旨略以：異議人即受處分人甲○○於民國95年7 月
    26日晚間10時50分許，騎乘車號J5P-066 號重型機車，行經
    臺北市○○○路25巷口時，因行經有燈光號誌管制之交岔路
    口紅燈右轉之違規行為，經警掣單舉發，原處分機關乃依道
    路交通管理處罰條例第53條第2 項、第63條第1 項第3 款規
    定，裁處罰鍰新臺幣1,200 元，並記違規點數3 點。
二、異議意旨略以：異議人不記得當時有無紅燈右轉，為此聲明
    異議，請求撤銷原處分云云。
三、按汽車駕駛人（包括機器腳踏車），行經有燈光號誌管制之
    交岔路口紅燈右轉者，處新臺幣600 元以上1,800 元以下罰
    鍰，並記違規點數3 點，道路交通管理處罰條例第53條第2
    項、第63條第1 項第3 款分別定有明文。
四、經查：
  (一)本件異議人即受處分人甲○○於95年7 月26日晚間10時50分
    許，騎乘車號J5P-066 號重型機車，行經臺北市○○○路25
    巷口時，因行經有燈光號誌管制之交岔路口紅燈右轉之違規
    行為，經臺北市政府警察局員警以北市警交字第AEU327117
    號通知單舉發一情，有臺北市政府警察局北市警交字第AEU3
    27117 號舉發違反道路交通管理事件通知單影本1 件在卷可
    稽。
  (二)又原處分機關雖前於95年12月12日以異議人駕車行經有燈光
    號誌管制之交岔路口闖紅燈之違規事實，開立該件裁決書，
    並於95年12月18日寄存於板橋第14支局，惟又於97年5 月29
    日改以異議人駕車行經有燈光號誌管制之交岔路口紅燈右轉
    之違規行為，再對異議人開立板監裁字裁41-AEU327117號處
    分，是核後一裁決處分之法律性質，乃屬行政法上第二次裁
    決概念，對於異議人之實益在於其提起法律救濟是否合法，
    亦即若為第二次裁決，其聲明異議期間應以該裁決生效起算
    時點，是異議人此部分聲明異議並未逾聲明異議期間，本院
    自應予以實體審酌其異議是否有無理由，合先敘明。
  (三)異議人雖以前開情詞置辯，然證人即負責舉發之臺北市政府
    警察局中山分局警備隊員警乙○○到庭證稱：當時我跟另外
    一個同事在那個路口執行路檢勤務，在告發時間看到有一部
    機車右轉，當時他的行向是紅燈，那時還有行人在過馬路，
    當時機車已經騎到內側快車道，我們本來在路邊就走去車道
    上要去攔他，但是還沒有走到內側車道，當時我們有鳴笛也
    有用指揮棒示意他要停下，他沒有停反而快速逃逸，他當時
    的方向是由東往西，我們就看著他的車子記下他的車號，他
    當時還有稍微回頭看我們有沒有追上去，因為當時車輛很多
    ，我們顧及民眾的安全所以沒有追上去。南京西路25巷是單
    行道他是由北往南轉西騎。我們當時看的車牌就是寫在舉發
    違反道路交通管理事件通知單上的車號，我可以確定車號沒
    有看錯，我的視力兩邊都很正常等語（見本院97年6 月18日
    訊問筆錄第2 、3 頁），以證人乙○○係臺北市政府警察局
    中山分局警備隊之警員，平日職司犯罪偵查及道路交通管理
    、維護交通秩序之指揮稽查等工作，其與異議人間，素昧平
    生又無怨隙，殊無甘冒偽證罪責，故為不實舉發之理由存在
    ；再者，考量交通違規行為又多屬迅速、稍縱即逝及不可回
    復等特性，舉發機關或原處分機關若能提出更多之法定證據
    方法，例如人證、書證、物證等證據資料以供司法審查之交
    通法庭加以判斷該交通違規行為之存否，自屬允當，惟若因
    前揭交通違規行為特性而無法提供更多相關之書證、物證時
    ，則舉發員警於司法審查之訴訟程序上立於證人之地位而證
    述其當時親身目擊及見聞之交通違規行為經過，亦屬於法定
    證據方法之一之人證證述，於法亦不有違，並不以提出採證
    照片為唯一之證據方法，至於舉發員警立於證人之地位所為
    之證述是否可採，此乃交通法庭依經驗及論理法則判斷其證
    明力為何而得否採擇之心證層次，斷不可以舉發員警作為證
    人之所述，因不可能反於其先前所為舉發而認均不可採，而
    全盤否定其立於證人地位所為之陳述。故於本件中，舉發員
    警乙○○於本院審理中既已居於證人之地位具結陳述其所親
    身目擊及見聞本件異議人騎乘上開機車在臺北市○○○路25
    巷有紅燈右轉之違規行為，其證言應屬可信，亦如前述，是
    異議人所辯，均無可採，異議人確於前揭時、地騎乘上開機
    車紅燈右轉之違規事實，自堪認定。
五、從而，本件異議人前開違規事證已足堪認定。則原處分機關
    依據前揭道路交通管理處罰條例第53條第2 項、第63條第1
    項第3 款之規定，裁處異議人罰鍰新臺幣1,200 元，並記違
    規點數3 點，核無違誤。本件異議人之異議為無理由，應予
    駁回。
據上論斷，應依道路交通案件處理辦法第19條，裁定如主文。
中    華    民    國    97    年    6     月    24    日
                      交通法庭  法  官        曾淑娟
如不服本裁定應於送達後5日內向本院提出抗告狀。
上列正本證明與原本無異。
                                書記官        謝雪紅
中    華    民    國    97    年    6     月    24    日


司法院資訊處製作；財團法人民間司法改革基金會備份。
